臺灣彰化地方法院民事裁定
111年度事聲字第8號
異  議  人  第一商業銀行股份有限公司

法定代理人  邱月琴  
代  理  人  曾怡禎  
相  對  人  顏秉毅    



上列當事人間聲請核發支付命令事件，異議人對於本院司法事務
官於民國111年1月5日所為111年度司促字第92號裁定提出異議，
本院裁定如下：
    主  文
原裁定廢棄。 
    理  由
一、按當事人對於司法事務官處理事件所為之終局處分，得於處
    分送達後10日之不變期間內，以書狀向司法事務官提出異議
    。但支付命令經異議者，除有第518條所定或其他不合法之
    情形，由司法事務官駁回外，仍適用第519條規定。司法事
    務官認前項異議有理由時，應另為適當之處分；認異議為無
    理由者，應送請法院裁定之。法院認第1項之異議為有理由
    時，應為適當之裁定；認異議為無理由者，應以裁定駁回之
    ，民事訴訟法第240條之4第1項至第3項分別定有明文。查本
    件異議人對於本院司法事務官於民國111年1月5日以111年度
    司促字第92號裁定，所為駁回異議人聲請核發支付命令之裁
    定，於111年1月11日收受送達後10日內之111年1月13日提出
    異議，司法事務官認其異議無理由，而送請本院裁定，核與
    上開法條規定旨相符，先予敘明。
二、本件異議意旨略以：依異議人與相對人即債務人顏秉毅簽訂
    借據所載，相對人之居所地為彰化縣○○鎮居○里地○路000巷0
    0號，且債務人在其居所地向異議人申請貸款，並簽訂借據
    ，故本件原因事實發生在彰化縣，得由本院管轄。原裁定以
    相對人設籍於南投縣，非屬本院轄區為由，駁回異議人之聲
    請，係有違誤，爰請求廢棄原裁定等語。
三、按支付命令之聲請，專屬債務人為被告時，依第1條、第2條
    、第6條或第20條規定有管轄權之法院管轄。訴訟，由被告
    住所地之法院管轄。被告住所地之法院不能行使職權者，由
    其居所地之法院管轄。訴之原因事實發生於被告居所地者，
    亦得由其居所地之法院管轄，民事訴訟法第510條、第1條第
    1項分別定有明文。又民法第20條第1項規定，依一定事實，
    足認以久住之意思，住於一定之地域者，即為設定其住所於
    該地，顯見我國民法關於住所之設定，兼採主觀主義及客觀
    主義之精神，必須主觀上有久住一定地域之意思，客觀上有
    住於一定地域之事實，該一定之地域始為住所，故住所不以
    登記為要件。又戶籍法為戶籍登記之行政管理規定，戶籍地
    址乃係依戶籍法所為登記之事項，戶籍地址並非為認定住所
    之唯一標準（最高法院101年度台抗字第1044號民事裁定意
    旨參照)。再按管轄權之有無，為法院應依職權調查之事項
    ，故法院受理民事事件，應就原告主張之原因事實調查其就
    該事件有無管轄權(最高法院106年度台抗字第779號民事裁
    定意旨參照）。
四、經查，異議人以相對人於108年1月8日向其借款，迄今尚積
    欠新臺幣16,900,000元及其約定利息、違約金未清償為由，
    向本院聲請對相對人核發支付命令，經本院司法事務官調取
    相對人之個人戶籍資料查詢結果，相對人設籍於南投縣○○鎮
    ○○里○○路0段000○0號（見支付命令卷第8頁)，本院司法事務
    官乃以違背專屬管轄規定，駁回異議人之聲請。然依異議人
    所提相對人前向其借款時簽訂之借據內容，相對人之通訊地
    址及對保地點均為彰化縣○○鎮居○里地○路000巷00號（見本
    院卷第5頁）。又相對人擔任負責人之森洋開發建設有限公
    司之營業地，亦位在彰化縣，此有商工登記公示資料可參（
    見本院卷第9頁），是異議人主張相對人居所地為彰化縣，
    且其等間消費借貸關係發生在彰化縣，堪以採信，從而，本
    院就本件支付命令具管轄權。異議人向本院聲請對相對人核
    發支付命令，本院司法事務官以本院無管轄權為由，裁定駁
    回異議人支付命令之聲請，尚有未洽，異議意旨指摘原裁定
    不當，求予廢棄，為有理由，應由本院將原裁定廢棄，另由
    本院司法事務官更為適當之處理。
五、據上論結，本件異議為有理由，依民事訴訟法第240條之4第
    3項前段規定，裁定如主文。 
中　　華　　民　　國　　111 　年　　10　　月　　28　　日
                  民事第三庭    法　官　鍾孟容
以上正本係照原本作成。
如對本裁定抗告，應於收受裁定正本送達後10日內向本院提出抗
告狀，並繳納抗告裁判費新臺幣1,000元整。
中　　華　　民　　國　　111 　年　　10　　月　　31　　日
                                書記官　梁永慶